【裁判字號】    90,抗,347
【裁判日期】    901113
【裁判案由】    偽造有價證券
【裁判全文】
臺灣高等法院臺南分院刑事裁定               九十年度抗字第三四七號      Ｇ
      抗  告  人
      即自訴人  廣岱營造有限公司
      代  表  人  甲  ○  ○
      被      告  乙  ○  ○
右抗告人因自訴被告偽造有價證券案件，不服臺灣臺南地方法院中華民國九十年九月
二十一日所為裁定（九十年度自字第二九九號），提起抗告，本院裁定如左：
      主      文
抗告駁回。
      理      由
一、抗告意旨略以：被告乙○○與丙○○於民國（下同）八十八年間，共同基於偽造
    有價證券之犯意聯絡，明知華南銀行敦化分行第四二九─七號帳戶係被告丙○○
    所有，竟由被告乙○○以自己名義簽發票號0000000、發票日八十九年八
    月一日、面額一千三百萬元之支票一紙交自訴人，以作為工程款，嗣經提示，因
    存款不足及簽章不符之事由退票，因認被告二人涉犯刑法第二百零一條第一項之
    偽造有價券罪嫌云云。
二、按刑法上所謂偽造有價證券，以無權簽發之人冒用他人名義簽發為要件，如果行
    為人基於本人之授權，或其他原因有權簽發者，則與無權之偽造行為不同，最高
    法院五十三年台上字第一八一○號判例可資參照。故偽造有價證券罪，其成立必
    以無權簽發之人冒用他人名義簽發有價證券為要件，苟有權簽發之人，將有價證
    券交付他人簽發，該他人復本於自己名義簽發，即與上開偽造有價證券之構成要
    件有間。查抗告人於原審所自訴之內容，即係以前揭支票係被告丙○○所有，而
    授權被告乙○○予以簽發，有抗告人所提自訴狀一紙在卷可考；而該支票係被告
    丙○○所有，並交由被告乙○○處理乙節，復據被告丙○○於原審審理時供稱無
    訛（見原審卷九十年九月十四日訊問筆錄），足證被告丙○○係屬有權以自己名
    義簽發上開支票之人，殆無疑義；另被告乙○○係用自己名義簽發前揭支票，並
    非冒用他人名義為之，簽發該票時丙○○當時有在場等情，亦據被告乙○○於原
    審供述明確（見原審卷九十年九月十四日訊問筆錄），核與抗告人於原審所提自
    訴意旨之內容有符合之處。又前揭支票確為被告乙○○以自己名義所簽發，復有
    支票影本一紙在卷足稽，而被告二人係夫妻，既簽發上開票據時均在場，難謂無
    彼此同意以被告乙○○名義簽發前揭支票，益徵被告二人確屬有權簽發有價證券
    之人無誤。因而尚難認被告二人以被告乙○○名義簽發前揭支票之行為，即屬偽
    造有價證券之行為，故本件既難認定自訴人之指訴有何對被告不利之事實，而自
    訴人所提支票及退票理由單各一紙之積極證據，亦不足為不利於被告事實之認定
    ，因而本件即應為有利於被告之認定；復以自訴人之自訴，本以使被告受刑事訴
    追為目的，經原審法院調查之證據，既無從為不利於被告之認定，已如前述；再
    參以債務人以自己名義簽發支票後，其有未依約定本旨履行者，在社會一般交易
    經驗上常見之原因非一，舉凡因不可歸責於己之事由而不能給付，或因合法主張
    抗辯而拒絕給付，甚至在負債之後始行惡意遲延給付，皆有可能，非即可推定以
    自己簽發支票之行為屬偽造有價證券犯罪一端；而刑事被告依法不負自證無罪之
    義務，若無積極證據足證被告於簽發支票時，係冒用他人名義為之，縱使被告以
    自己名義簽發支票後，就所負之支票債務，惡意違約，不為履行，仍為民事債權
    債務之關係，應循民事救濟之途徑為之。綜上所述，被告二人所為簽發支票之行
    為，既均與偽造有價證券罪之構成要件不合，雖前揭支票事後不獲兌現，仍屬民
    事之糾葛，要無疑義。
三、原審以被告犯罪嫌疑不足，依刑事訴訟法第三百二十六條第三項、第二百五十二
    條第十款規定，裁定駁回本件自訴，經核於法並無不合，抗告人指摘原裁定不當
    ，為無理由，應予駁回。
據上論斷，應依刑事訴訟法第四百十二條，裁定如主文。
中    華    民    國      九十      年      十一      月      十三      日
                                  臺灣高等法院臺南分院刑事第一庭
                                      審判長法官  鄭    文    肅
                                            法官  黃    三    哲
                                            法官  王    浦    傑
右正本證明與原本無異。
不得抗告。
                                      法院書記官  蔡    振    豐
中    華    民    國      九十      年      十一      月      十六      日


司法院資訊處製作；財團法人民間司法改革基金會備份。
